【裁判字號】    95,交聲,154
【裁判日期】    951130
【裁判案由】    違反道路交通管理處罰條例聲明異議
【裁判全文】
臺灣花蓮地方法院交通事件裁定         95年度交聲字第154號
原處分機關  交通部公路總局臺北區監理所花蓮監理站
異  議  人  甲○○
                    號
上列受處分人因違反道路交通管理處罰條例案件，對於交通部公
路總局台北區監理所花蓮監理站95年10月16日所為之處分（原處
分案號：花監違字裁44-P00000000號），聲明異議，本院裁定如
下：
    主  文
異議駁回。
    理  由
一、按汽車駕駛人，駕駛汽車肇事致人受傷或死亡，應即採取救
    竣措施及依規定處置，並通知警察機關處理，不得任意移動
    肇事汽車及現場痕跡證據；違反者處新臺幣3000元以上至
    9000 元以下罰鍰。駕駛人肇事致人受傷逃逸者，吊銷駕駛
    執照，道路交通管理處罰條例第62條第3項、第4項定有明文
    。又按汽車駕駛人，曾依本條例其他各條規定吊銷駕駛執照
    者，一年內不得考領駕駛執照，同條例第67條第3項亦規定
    甚明。
二、原處分意旨略以：異議人甲○○於民國95年8月10日5時45分
    ，駕駛車號U9-2886自小客車，行經花蓮縣中央路民治路口
    處，肇事致人受傷逃逸，乃依前揭道路交通管理處罰條例第
    62條第3項、第4項之規定，罰鍰6000元、吊銷駕駛執照並一
    年內不得考領駕駛執照。
三、異議意旨略以：異議人於本案車禍時並不知有撞及被害人，
    雖有發現車子左側遭不明物體擦撞造成擋風玻璃左方龜裂，
    然左右查看並無發現被害人，乃駛離現場，故原裁定認異議
    人有肇事致人死傷逃逸情形，難認允當，為此請求將上開處
    分撤銷云云。
四、經查：本件異議人於上開時點駕駛車號U9-2886 號自小客車
    由花蓮縣吉安鄉○○路○段由北往南方向行駛，行經民治路
    口時，駕駛人應注意車前狀況，並隨時採取必要之安全措
    施，竟疏未注意前方車況，撞及騎乘腳踏車之劉金花，造成
    有硬腦膜下出血、右側第三至第四肋骨骨折合併氣胸等傷害
    。被告肇事後即駕車逃逸，經路人報案後，為警循線查獲，
    並在異議人住家停車場查獲肇事車輛等情，此有花蓮縣警察
    局刑事案件95年11月24日及警偵字第0095802147號移送書及
    相關卷內所附相關異議人、證人及被害人等警詢筆錄、交通
    事故現場圖、現場車禍照片、被害人驗傷單及肇事車輛照片
    等資料在卷可稽，並經證人即現場處理警員乙○○到庭證述
    甚明。至異議人雖辯稱其無肇事逃逸故意云云，但查，質諸
    證人黃錦智於警詢中證稱：「我當時在肇事路口往南約50
    公尺等公司車輛出車，突然聽到撞擊聲我就回頭看，但到一
    部白色自小客車撞到腳踏車，腳踏車遭撞擊後往前衝，騎士
    遭撞後往上飛後掉落地面」、「我是聽到撞擊聲後回頭看」
    、「肇事後自小客駕駛人有駛往路邊，但沒停車也沒下車作
    處置，就駕車逃逸，當時逃逸速度很快」、「當時自小客車
    檔風玻璃破裂，所以沒有看到駕駛人」」等語，可證被告車
    禍撞及被害人肇事時，碰撞聲響相當大，又且參以車禍現場
    照片及肇事車輛照片，被害人遭撞擊後亦躺於現場肇事內側
    車道上，且腳踏車亦橫置前方外側車道，而肇事車輛左前方
    擋風玻璃碎裂狀況嚴重，顯係受外力強烈撞擊所致，果若異
    議人當時暫停於肇事路段附件查看四周，顯然可見到肇事車
    道上之被害人、腳踏車，自可得知其已肇事撞及被害人一節
    ，然異議人未下車查看逕自駕車離去，且逃逸速度飛快，足
    證有肇事逃逸之故意甚為明確，異議人上開所辯，難認可採
    。查異議人確有上開肇事致人受傷而逃逸之交通違規事實，
    已臻明確，原處分機關依法援引前揭條文予以處罰，並無不
    當；又駕車肇事致人受傷後逃逸之行為，非但造成偵查犯罪
    機關查緝犯罪行為人之困難，且因行為人對業已受傷之被害
    人未能及時救護，極易導致傷害之擴大，故各國立法例除將
    之列入交通違規予以處罰外，另需追究其刑事責任，顯見該
    行為之惡性非輕，自不宜從輕處罰，是異議人上開所辯，均
    屬無據。綜上，原處分機關援引上揭規定，為上開裁處，並
    無不當。本件異議為無理由，應予駁回。
五、據上論斷，應依道路交通案件處理辦法第19條，裁定如主文
    。
中    華    民    國    95    年    11    月    30    日
                          臺灣花蓮地方法院交通法庭
                                    法  官  張嘉芬
上列正本證明與原本無異。
如對本裁定不服，應於送達後5日內，向本院提出抗告狀（應抄
附繕本）
                                    書記官
中    華    民    國    95    年    12    月    4    日


司法院資訊處製作；財團法人民間司法改革基金會備份。
